臺灣新北地方法院民事裁定  
111年度訴字第912號
原      告  張君宇  


被      告  楊凱雯  
上列當事人間請求清償借款事件，本院裁定如下：
    主  文
本件移送臺灣桃園地方法院。
    理  由
一、按訴訟之全部或一部，法院認為無管轄權者，依原告聲請或
    職權以裁定移送於其管轄法院，民事訴訟法第28條第1項定
    有明文。次按當事人就關於一定法律關係而生之訴訟，得以
    合意定第一審管轄法院，惟於民事訴訟法定有專屬管轄之訴
    訟，不適用之，此觀民事訴訟法第24條第1項、第26條規定
    即明。故除專屬管轄外，因雙方當事人間之合意，使本無管
    轄權之法院因而有管轄權，本有管轄權之法院即喪失管轄權
    ，合意管轄一經約定，原告即應向合意管轄之法院起訴，不
    得向他法院起訴。依此，於當事人以合意定第一審管轄法院
    者，如業具備上開法定要件，當事人及法院便應均受其拘束
    ，即關於合意管轄之規定，除專屬管轄外，得排斥其他審判
    籍而優先適用，法院應依民事訴訟法第28條第1項規定，依
    職權以裁定將所受理之民事事件移送於兩造所合意管轄之法
    院。又民事訴訟法第1條規定，訴訟，由被告住所地之法院
    管轄。被告住所地之法院不能行使職權者，由其居所地之法
    院管轄。訴之原因事實發生於被告居所地者，亦得由其居所
    地之法院管轄。
二、查本件原告主張被告自民國110年3、4月起，陸續向原告借
    款，直至110年11月11日經兩造結算，總額為新臺幣（下同
    ）200萬元，並簽訂借款契約書及本票1紙；嗣被告又於1110
    年12月5日、23日各向原告借款6萬元、9萬元，並簽立本票
    各1紙，故依上開借款契約書及民法第474條、第478條規定
    ，起訴請求被告返還借款。而依上開借款契約書第6條約定
    「倘因本契約書所生一切糾紛，契約書當事人間合意以臺灣
    桃園地方法院為第一審管轄法院」（見本院卷第13頁至第14
    頁），依前揭規定及說明，本件借款200萬元部分應由兩造
    所書面合意之臺灣桃園地方法院管轄。至於其餘借款6萬元
    、9萬元部分，原告於起訴狀上記載原告不知被告實際住居
    所，惟被告稱其戶籍地在新北市土城區等語，惟依被告最新
    戶籍資料顯示，被告於原告111年3月14日起訴前之111年3月
    10日即已將戶籍遷至桃園市楊梅區，且原告復未舉證說明被
    告係以新北市土城區為其住所或居所，是宜認被告係以新戶
    籍地址為其住所或居所，則其餘借款6萬元、9萬元部分，依
    上開規定，亦應由臺灣桃園地方法院管轄。從而，原告向無
    管轄權之本院起訴，顯係違誤，爰依職權將本件移送於該管
    轄法院。
三、依首開法條裁定如主文。
中　　華　　民　　國　111　 　年　　4 　　月　　19　　日
                  民事第七庭    法  官  謝宜雯
以上正本係照原本作成
如對本裁定抗告須於裁定送達後10日內向本院提出抗告狀，並應
繳納抗告費新臺幣1,000元整。
中　　華　　民　　國　111　　 年　　4 　　月　　19　　日
                                書記官　劉德玉